【裁判字號】    89,易,2385
【裁判日期】    900109
【裁判案由】    竊盜
【裁判全文】
臺灣臺北地方法院刑事判決                        八十九年度易字第二三八五號
    公  訴  人  臺灣臺北地方法院檢察署檢察官
    被      告  丙○○
    選任辯護人  張玉希
右列被告因竊盜案件，經檢察官提起公訴（八十九年度偵字第一八三０三號），本院
判決如左：
    主  文
丙○○無罪。
    理  由
一、公訴意旨略以：被告丙○○原係台北縣警察局新店分局第三組偵查員，於民國八
    十九年七月間，至台北市○○路○段一五三號台灣警察專科學校，參加刑事班第
    五十一期受訓，並與戊○○同為民族一樓第三寢室室友。被告丙○○於八十九年
    七月二十八日凌晨沐浴完畢返回寢室時，見室友們熟睡而有機可趁，竟意圖為自
    己不法之所有，竊取戊○○長褲內之新台幣（下同）五萬元，得手後藏置於所駕
    駛之紅色自小客車內，始返回寢室就寢。嗣於八時許，戊○○發現長褲內之欲繳
    房貸之現金遭竊，同寢室眾人認可能係內賊所為，遂於十二時許，未及用餐全體
    室友即返回第三寢室相互搜查，惟均未尋獲。眾人再至自行駕車者之汽車逐一搜
    查，迨檢查至被告丙○○之自小客車時，被告丙○○搶先開啟車門，欲將五萬元
    藏放置長褲口袋時，為其他受訓同學發現制止，始由戊○○當場領回現金，因認
    被告丙○○涉犯刑法第三百二十條第一項之竊盜罪嫌。
二、按犯罪事實應依證據認定之，無證據不得推定其犯罪事實；不能證明被告犯罪者
    ，應諭知無罪之判決，刑事訴訟法第一百五十四條、第三百零一條第一項分別定
    有明文。又事實之認定，應憑證據，如未能發現相當證據，或證據不足以證明，
    自不能以推測或擬制之方法，為裁判基礎，最高法院四十年台上字第八六號判例
    可資參照。本件公訴人認被告丙○○涉犯竊盜罪嫌，無非係以台灣警察專科學校
    訓導處調查報告附卷可稽及被告身為警察，何不於拾獲現金當時立即查問寢室室
    友？又於第二節課進入教室何不輕聲聯繫其他同學曾於寢室內拾獲金錢，卻一進
    教室即倒頭就睡，且一睡即是一上午，期間未曾醒來，授課講師、學員長或其他
    同學均視若無睹？等為據。惟訊據被告丙○○堅詞否認有竊盜犯行，辯稱伊八十
    九年七月二十七日晚上與同學聚餐，喝很多酒，二十八日凌晨才回寢室，伊洗澡
    後回寢室，穿拖鞋踢到地下一件褲子，伊將褲子拿起看見地上有一把東西彎腰下
    去撿發現很多錢，伊看同寢室的人都睡不好意思吵醒他們，想等第二天清晨再詢
    問何位同學掉的，沒想到因當天酒喝太多宿醉，經人叫醒時發現同學不在寢室就
    匆匆忙忙進教室，因為宿醉又趴在桌上睡，到第四節下課時有人叫醒伊，教室沒
    人伊就返回寢室準備午餐，一進寢室發現同學都在整理行李以為要放假，後來詢
    問才知道同寢室戊○○丟掉錢，伊才主動跟戊○○表明撿到錢之事等語。
三、經查：
    （一）本件依台灣警察專科學校訓導處函送台北市政府警察局文山第二分局之函
          文及內附乙○○報告一份固均記載「八十九年七月二十八日（星期五）早
          上九點多，戊○○學員即發現放在褲子內伍萬餘元不見了（該五萬餘元要
          繳房貸），即向該隊區隊長謝文周報告，學生總隊即依行政程序向校長報
          告，校長即指示本校訓導處主任會同學生總隊辦理，八十九年七月二十八
          日十四時訓導處主任乙○○率同組員庚○○於民族一樓第三寢室瞭解時無
          意間聽到該寢室成員己○○、丁○○、甲○○以很氣憤的口吻敘述竊盜查
          獲過程略以：「八十九年七月二十八日早上九點多，第三寢室室友戊○○
          發現放在褲子內伍萬餘元不見了，後來該寢室成員認定，很可能住在此寢
          室的人拿的，因為大家都是當警察，所以在第四節下課後，約中午十二時
          許，未用餐，全體第三寢室室友集合，回到第三寢室內，搜查所有行李及
          衣物，未查到失款。後來大家說，有開車到學校的，全部把車子鑰匙拿出
          來，大家一齊去車上搜查，結果，搜查到丙○○所有之紅色自用小客車，
          丙○○自己開車門，想趁大家不注意，很快把車子裏伍萬餘元拿起，放在
          自己短褲內，被大家看到。經被害人戊○○當場清點，與其失款相符，當
          場由戊○○領回失款無誤」、「十四時十分許進入民族一樓該刑事班吳隊
          長政憲辦公室，見隊長正在製作嫌疑人丙○○同學筆錄，稍事停留會同該
          隊黃訓導天賜與鄭組長益聰一同前往事發寢室（民族一樓第三寢室）欲瞭
          解事發現場情況，適有三位該寢室同學（事後經查證為己○○、丁○○、
          甲○○同學）隨後進入該寢室並激動的談論表示，刑事幹了那麼久了，還
          幹這種事，實在不應該，人家問起，早點講就沒事了，等到寢室搜查過了
          （同寢室同學互相搜查）都查不到，大家提議有開車來的把鑰匙全都交出
          來，查到他（丙○○）的車子，才急著搶先開車門想把錢往褲子裏塞，被
          同學攔了下來，實在不該害得同學幹了一、二十年刑警還要被搜查，如果
          認錯道歉還可原諒，否則應依校規嚴辦」等詞（見偵查卷第三、四頁反面
          ）。而證人乙○○即警察專科學校訓導主任亦到庭證述伊當日一點鐘接到
          校長秘書打電話給伊，告訴伊刑事班同學掉錢希望訓導處會辦，後伊就找
          訓育組組員庚○○先生，於二點左右到隊上，吳隊長正在跟丙○○談話作
          筆錄，伊沒有打擾就到隔壁訓導辦公室停留，兩三分鐘後與黃訓導到掉錢
          寢室去了解，進寢室有三個同學己○○、丁○○、甲○○也進入寢室，因
          當天穿著很輕便，所以三位同學不知我們身分，很氣憤說幹刑警還作這種
          事，同學錢掉為了自清在寢室先行搜查以後沒有發現錢，提議開車到學校
          者把鑰匙交出來，就開始一起去搜查車輛，快到丙○○車子時，丙○○就
          跨步先去開車門拿錢要往褲子塞，被其他人看到攔下，錢後來就退還給掉
          錢的同學等語（見本院八十九年十一月二十一日訊問筆錄）；證人庚○○
          即警察專科學校訓育組組員復證稱當天伊跟主任大概二點左右去寢室，有
          看見三位同學在說幹警察幹那麼久，還要拿人家錢還要作這種事很丟臉，
          在寢室有互相查過沒有找到，後有人說有開車同學把鑰匙拿出來去車上找
          ，在丙○○車上找到的，事後掉錢的人說是丙○○撿到還給他等詞（見同
          日筆錄）。惟：
          １、證人丁○○證述「有談到為何前一天撿到第二天再還，弄得大家烏煙
              瘴氣」、「（問：有無談到錢如何找到？）沒有談到，只有之前在寢
              室還沒有吃飯時聽到在丙○○的車子裡面找到，後來聽戊○○說是游
              建榮撿到還給他的，他沒有說如何撿到錢」、「（問：所謂在丙○○
              車子找到詳細情形為何？）我只是聽人家說，我沒有看見」、「（問
              ：回寢室整理東西有無看見庭上乙○○、庚○○二人？）有。是我們
              要出公差在寢室時看見的。我只知道他們是長官，那時他們站在寢室
              那邊聽我們說話，我們是說有人當小偷害我們被搜索」、「（問：有
              沒有說或聽到在丙○○車子找到錢的事情？）好像有人這麼說。內容
              就是說在丙○○車子找到錢，沒有說怎麼找到的。我沒有問錢如何找
              到我只怕別人懷疑我」等語（見同日筆錄）；證人甲○○證稱我沒有
              在寢室聊天談此事，下午我有回寢室沒有聽到錢的事，我有看到二個
              訓導處的人在那裡，我沒有講話也沒有注意別人講什麼，我當天一直
              都沒有碰見丙○○等詞（見本院八十九年十二月十四日訊問筆錄），
              已否認渠等二人有於當日在寢室中談論被告車上找到失竊金錢之事。
              而證人己○○亦到庭證述因前一天是開伊及另一位林介山的車，所以
              只有找伊及林介山的車子，是一些同學一起出去找，回寢室後有看到
              戊○○，就告訴戊○○錢沒有找到一詞（見本院八十九年十二月十四
              日訊問筆錄），亦否認有至被告車內搜查之情事。
          ２、再者，警察專科學校於移送偵辦前即就乙○○等人在寢室時聽聞被告
              車內尋獲五萬元之事詢問證人己○○、丁○○、甲○○，己○○斯時
              即陳稱伊有說錢已找到數目相符，至於錢從丙○○車子裏拿出放進短
              褲內，我沒有看到，這句話我也沒有說，現場（寢室）何人講的，或
              長官在何處聽誰說的我不知道等語（見偵查卷第二十一頁）；甲○○
              陳述伊沒有說有錢是丙○○拿的，也沒有有人說丙○○打開車門，鑽
              進駕駛座，將失款欲塞進短褲內，被伊發現制止，錢掉落地面，該款
              由戊○○拾起清點這件事等詞（見偵查卷第二十二頁、第二十三頁）
              ；丁○○亦陳稱伊只講了兩句話，因為我們當警察，平時依法搜索別
              人，現在被當成小偷搜索，而戊○○說錢（指掉的錢）是丙○○拿給
              他的，當時伊懷疑是丙○○偷的。事實真象伊不清楚，當時只是懷疑
              ，到當天下午十六時左右聽戊○○說錢是丙○○撿到還給戊○○的等
              語（見偵查卷第二十四頁、第二十五頁），有三人之調查筆錄在卷足
              憑。
          ３、綜上所述，本件證人乙○○、庚○○之報告或證詞僅屬傳聞證據，且
              其內容亦為證人戊○○、己○○、甲○○所否認，故無法以之證明被
              告有竊盜犯行。
    （二）其次，遺失五萬元之戊○○於本院審理時到庭證述第四節下課同寢室同學
          有互相說要幫忙找，大家就先在寢室找找不到，因為隊值官找伊，所以伊
          先離開，離開前未找到錢，伊回寢室大家還在找，伊又去訓導處處理假單
          的事，伊回寢室時丙○○有拉伊，跟伊說有事跟你說，拉出去說從教室回
          寢室有人告訴他錢掉的事，他有撿到錢不知是不是伊的，他說等一下，回
          來時把錢交給伊，問是不是伊掉的之詞（見本院八十九年十二月十四日訊
          問筆錄），與被告所述還錢之經過（見本院八十九年十一月二十一日訊問
          筆錄）互核相符。而事發當日即八十九年七月二十八日經警察專科學校訊
          問與被告同寢室之警員許振龍、邱志仁、林介山、黃仁壕，渠等亦均陳稱
          不知五萬元如何尋獲等語，有渠等報告在卷可稽（見偵查卷第十一頁、第
          十二頁、第十三頁、第十六頁），則本件並無任何證據證明被告有公訴人
          所指之竊盜犯行。至於公訴人質疑被告為何不於拾獲現金當時，立即查問
          寢室室友，於第二節課進入教室為何倒頭就睡，不輕聲聯繫其他同學曾於
          寢室內拾獲金錢，且一睡即是一上午，期間未曾醒來，授課講師、學員長
          或其他同學均視若無睹之點，初不論係屬臆測之詞，依證人己○○證稱第
          二節課看到被告時在睡覺（見偵查卷第三十四頁），足見被告陳稱進入教
          室即睡覺一詞並無虛妄，而被告陳述拾獲當時為深夜不好意思叫醒同寢室
          室友，且因前日聚餐飲酒宿醉未於進入教室即詢問撿到五萬元等情，與社
          會常情亦屬無違，故無法以公訴人推測之詞而遽認被告有竊盜之行為。此
          外，復查無其他積極證據足認被告有公訴人所指之上開犯行，即屬不能證
          明被告犯罪，應由本院諭知被告無罪之判決。
據上論斷，應依刑事訴訟法第三百零一條第一項，判決如主文。
本案經檢察官汪南均到庭執行職務
中    華    民    國      九十        年    一          月      九      日
                                  臺灣臺北地方法院刑事第八庭
                                            法  官  鄭  佾  瑩
右正本證明與原本無異。
如不服本判決，應於判決送達後十日內，向本院提出上訴狀。
                                            書記官  郭  台  發
中    華    民    國      九十        年    一          月    十九      日


司法院資訊處製作；財團法人民間司法改革基金會備份。
